臺灣高等法院臺南分院刑事判決　　　　　　九十年度上易字第一七四三號　孝股
　　上訴人即被告　乙○○
右上訴人因詐欺案件，不服臺灣嘉義地方法院九十年度易緝字第三０號中華民國九十
年九月二十六日第一審判決（起訴案號：臺灣嘉義地方法院檢察署八十七年度偵緝字
第一五一號），提起上訴，本院判決如左：
    主  文
上訴駁回。
    事  實
一、乙○○基明知經濟狀況不佳，已無清償能力，竟基於概括之犯意，意圖為自己不
    法利益，連續於民國（下同）八十三年八月十四日、八十三年八月十七日、八十
    三年九月廿三日（同一日簽訂二份），在台北縣新莊市○○路七四九號工廠處（
    原址為同市○○路三○一號），分別以建陽工程公司、合永工程公司（下稱合永
    公司）名義，向甲○○經營之宏祥鐵工廠有限公司（下稱宏祥公司）租用引擎發
    電機四部後，訂立附表一所示租約，並於八十三年十、十一月間，前後三次以鄭
    國文、黃美華、黃義盛三人簽發如附表二所示之支票六張、合計新台幣（下同）
    五十五萬三千零廿九元，以支付租金，以此為詐術手段，使宏祥公司於訂約時因
    無法發現支票無法兌現，而陷於錯誤，交付發電機供乙○○使用，迄八十四年三
    月十日租約終止時，乙○○取得相當於租金之利益五十五萬三千零廿九元，嗣支
    票到期均未獲兌現，宏祥公司始悉受騙。
二、案經宏祥公司代表人甲○○訴由臺灣嘉義地方法院檢察署檢察官偵查起訴。
    理  由
一、訊據被告乙○○固坦承右揭時、地訂立租約租用發電機及以右揭支票給付租金等
    事實不諱，然矢口否認有何詐欺得利犯行，辯稱：並非故意錢不給告訴人，係因
    承作之榮工處工期延誤，工程款沒有完全領到，致無法支付租金云云。惟查：
（一）被告如何於右揭時、地利用交付遠期支票方式，詐得相當於租金之財產上不法
      利益五十五萬三千零廿九元等情，業經告訴人代表人甲○○迭於偵訊、本院調
      查時指訴綦詳（見偵查卷告訴狀、八十五年度偵緝字第三六號偵查卷第二十八
      頁最後第三行起、八十七年度偵續字第一八號偵查卷第二十六頁反面第五行起
      、本院九十年十二月六日訊問筆錄）；復有附表一所示發電機出租合約書四份
      、附表二支票影本六份、退票單四份附於偵查卷可稽（見八十四年度偵字第一
      ０六八一偵查卷第三頁起至第九頁）。再觀之前開合約書所載簽約日期及支票
      所載發票日期，被告於八十三年十、十一月間簽發之第一紙支票發票日為八十
      三年十二月廿日，而告訴人係自八十三年八月十四日起至同年九月二十三日止
      連續簽訂上開租約，則告訴人於被告簽發交付第一紙支票之發票日屆至前，四
      份租約均已簽訂完成並交付發電機與被告使用，告訴人自無從知悉被告簽發之
      如附表二所示支票屆期是否可如期兌現，而得判斷是否願意繼續出租發電機與
      被告使用，足認被告係以開立遠期支票，使告訴人於訂約時無從查証支票兌付
      情形，而施以詐術，其有為自己不法所有之意圖甚明。
（二）次查，被告因二次拒絕往來，八十一年十月廿三日被公告為永久拒絕往來戶，
      此有台北市票據交換所（九十）北票字第○五○七號函一份在卷可憑（見原審
      易緝字第二二號卷第廿一頁），被告因無法以使用支票，竟於訂約日（八十三
      年八月十四日）前一日，始委由鄭國文開立支票存款戶，又因公司無支票可使
      用，而由其它股東出具一個支票存款戶，另由黃美華借得黃義盛之支票、黃美
      華並開立自己之支票帳戶一情，又經被告供明在卷（見原審易緝字第二二號卷
      第八九至九一頁），且被告持以交付告訴人之附表二支票（八十三年十、十一
      月間），其中附表二發票人黃義盛、鄭國文、黃美華之支票帳戶，分別於八十
      三年八月十三日、八十三年十一月廿八日、八十四年一月廿日開戶，此亦有彰
      化商業銀行一份、台北縣五股鄉農會函二份在卷可查（見同卷第卅三至四一頁
      ），足認被告於訂約時，並無法提供具長期信用紀錄良好之支票以資支付；況
      被告於偵查及原審審理時均供稱在訂約尚有其他負債（見偵緝字第三十六號卷
      第廿九頁反面第一行起、原審易緝字第二二號卷第八九頁最後第四行），則被
      告於訂約時經濟狀況已陷於支付困難之情況，已堪認定。
（三）末查，被告及其公司均無法使用支票，於訂約時對外已有負債，與告訴人第一
      次為本件之交易，既未能提供長期信用良好之支票以支付租金，且自八十三年
      十二月廿日第一張支票發票日屆至、遭提示退票時起，迄今未支付任何分文予
      告訴人，益證被告於訂約承租發電機之初，即有屆期不付款之為自己不法利益
      之意圖，而實施詐術，至為灼然。
（四）綜上，被告前開所辯無非事後卸責之詞，委無足採，本件事證明確，被告詐欺
      得利之犯行堪予認定。
二、核被告所為，係犯刑法第三百三十九條第二項詐欺得利罪，其前後多次詐欺得利
    犯行，時間密接，所犯係犯罪構成要件相同之罪，顯係基於概括之犯意反覆為之
    ，為連續犯，應依刑法第五十六條規定論以一罪，並加重其刑。
三、原審以被告罪證明確，因予適用刑法第三百三十九條第二項、第五十六條、罰金
    罰鍰提高標準條例第一條前段規定，並審酌被告犯罪之動機、素行尚佳、目的、
    手段、品行、迄今未清償債款、所生損害及犯罪後之態度等一切情狀，量處有期
    徒刑八月。本院經核原判決認事用法，並無不合，量刑亦稱妥適。上訴意旨，猶
    執前詞指摘原判決不當，為無理由，應予駁回。
四、據上論斷，應依刑事訴訟法第三百六十八條，判決如主文。
本案經檢察官吳忠賢到庭執行職務。
中      華      民      國    九十一    年      一      月      九      日
                                     臺灣高等法院臺南分院刑事第五庭
                                             審判長法官  鄭  文  肅
                                                   法官  王  浦  傑
                                                   法官  陳  珍  如
右正本證明與原本無異。
不得上訴。
                                             法院書記官  周  美  莉
中      華      民      國    九十一    年      一      月十      日
附錄：本判決論罪科
刑法第三百三十九條
一意圖為自己或第三人不法之所有，以詐術使人將本人或第三人之物交付者，處五年
  以下有期徒刑、拘役或科或併科一千元以下罰金。
二以前項方法得財產上不法之利益或使第三人得之者亦同。
附表一：
┌───────────────────────────────────┐
│   訂約日     承租人     契約起始日            備註                   │
├───────────────────────────────────┤
│一83.8.14    建陽公司  83.8.14                訂約日交付發電機        │
├───────────────────────────────────┤
│二83.8.17    建陽公司 83.8.17                同右                    │
├───────────────────────────────────┤
│三83.9.23    合永公司  83.9.23                同右                    │
├───────────────────────────────────┤
│四83.9.23    合永公司  83.9.23                同右                    │
├───────────────────────────────────┤
│註：出租人均為宏祥公司。租約終止日為84.3.10                           │
└───────────────────────────────────┘
附表二：
┌───────────────────────────────────┐
│   票  號   發票日 退票日   金額     帳號     發票人    備   註       │
├───────────────────────────────────┤
│一 FＺ0000000 000000 000000  00000   000000002  黃義盛            │
├───────────────────────────────────┤
│二 FＺ0000000 000000 000000  000000  000000072  鄭國文                 │
├───────────────────────────────────┤
│三 FＺ0000000 000000 000000  000000  000000072  鄭國文                 │
├───────────────────────────────────┤
│四 UＺ0000000  000000 000000  00000   000000000 黃美華                 │
├───────────────────────────────────┤
│五 UＺ0000000  000000 未提示  00000   000000000 黃美華                 │
├───────────────────────────────────┤
│六 UＺ0000000  000000 未提示  00000   000000000 黃美華                 │
├───────────────────────────────────┤
│註：編號五、六支票係因已拒往來而未提示                                │
└───────────────────────────────────┘
